【裁判字號】    97,訴,3156
【裁判日期】    971203
【裁判案由】    毒品危害防制條例
【裁判全文】
臺灣板橋地方法院刑事判決              97年度訴字第3156號
公  訴  人  臺灣板橋地方法院檢察署檢察官
被      告  甲○○
                    （另案於臺灣臺北監獄臺北分監執行中）
上列被告因違反毒品危害防制條例案件，經檢察官提起公訴（97
年度毒偵字第4780、5141號），被告於本院準備程序中就被訴事
實均為有罪之陳述，經詢問當事人意見，合議庭裁定由受命法官
依簡式審判程序獨任審理，本院判決如下：
    主  文
甲○○施用第一級毒品，累犯，處有期徒刑玖月。扣案之海洛因
殘渣袋（毒品量微無法析離秤重）貳只沒收銷燬之，扣案之注射
針筒壹支沒收之。又施用第一級毒品，累犯，處有期徒刑玖月。
扣案之海洛因貳包（合計淨重零點捌零肆公克）、海洛因殘渣袋
（毒品量微無法析離秤重）貳拾只沒收銷燬之，扣案之分裝杓貳
支、注射針筒壹支、分裝袋拾貳只沒收之。應執行有期徒刑壹年
伍月。扣案之海洛因貳包（合計淨重零點捌零肆公克）、海洛因
殘渣袋（毒品量微無法析離秤重）貳拾貳只沒收銷燬之，扣案之
分裝杓貳支、注射針筒貳支、分裝袋拾貳只沒收之。
    事  實
一、甲○○前於民國91年間因施用第一級毒品案件，經本院裁定
    送觀察、勒戒後，認無繼續施用毒品之傾向，於91年8 月15
    日執行完畢釋放。又於92年間因施用第一、二級毒品案件，
    經本院裁定送觀察、勒戒後，認無繼續施用毒品之傾向，於
    93年7 月20日執行完畢釋放；同案件並經臺灣板橋地方法院
    檢察署檢察官提起公訴，由本院以93年度訴字第1511號分別
    判處有期徒刑8 月、4 月，合併定應執行刑為有期徒刑10月
    確定。另因違反洗錢防制法案件，經本院以94年度簡上字第
    318 號判處有期徒刑4 月確定，上開各罪嗣經裁定應執行有
    期徒刑1 年1 月確定，並與其因施用第一級毒品案件經本院
    以94年度訴字第2841號判處有期徒刑10月確定部分接續執行
    ，於94年7 月26日入監執行，95年9 月29日假釋出監，嗣經
    撤銷假釋並減刑後，因已執行之有期徒刑期間長於減刑後應
    執行之有期徒刑期間而執行完畢。詎仍不知悔改，於觀察、
    勒戒執行完畢釋放後5 年內，復為下列犯行：
  (一)基於施用第一級毒品海洛因之犯意，於97年5 月23日14時30
    分許回溯26小時內之某時（不含警力拘束期間），在臺北縣
    某處，以摻水後置於針筒內注射之方式，施用第一級毒品海
    洛因1 次。嗣於97年5 月23日13時許，為警持本院核發之搜
    索票至其位於臺北縣板橋市○○街24號2 樓201 室租屋處搜
    索而查獲，並扣得其所有之海洛因殘渣袋（毒品量微無法析
    離秤重）2 只、注射針筒1 支。
  (二)另基於施用第一級毒品海洛因及第二級毒品甲基安非他命之
    犯意，於97年6 月6 日某時，在其位於臺北縣板橋市○○路
    253 巷72弄4 號住處內，以將海洛因、甲基安非他命摻在一
    起置於燈泡內燒烤後吸食煙霧之方式，同時施用第一級毒品
    海洛因、第二級毒品甲基安非他命1 次。嗣於97年6 月6 日
    23時許，在臺北縣板橋市○○路377 號前為警查獲，並扣得
    其所有之海洛因2 包（合計驗前淨重0.806 公克，驗後淨重
    0.804 公克）、海洛因殘渣袋（毒品量微無法析離秤重）20
    只、分裝杓2 支、注射針筒1 支、分裝袋12只。
二、案經臺北縣政府警察局板橋分局及海山分局報請臺灣板橋地
    方法院檢察署檢察官偵查起訴。
    理  由
一、按本件被告甲○○所犯係死刑、無期徒刑、最輕本刑為3 年
    以上有期徒刑以外之罪，其於準備程序就前揭被訴事實均為
    有罪之陳述，經受命法官告知簡式審判程序之旨，並聽取其
    與公訴人之意見後，本院認無不得或不宜改依簡式審判程序
    進行之情形，爰依刑事訴訟法第273 條之1 第1 項規定，裁
    定本件由受命法官獨任進行簡式審判程序，合先敘明。
二、上揭事實，業據被告於本院審理時坦承不諱，且被告於97年
    5 月23日、同年6 月6 日為警查獲後所採集之尿液，經分別
    送請台灣檢驗科技股份有限公司檢驗之結果，呈嗎啡及嗎啡
    、甲基安非他命之陽性反應，有該公司97年6 月11日出具之
    編號CH/2008/50866 濫用藥物檢驗報告、97年6 月25日出具
    之編號CH/2008/60345 濫用藥物檢驗報告各1 份、臺北縣政
    府警察局板橋分局偵辦毒品危害防制條例案被移送人姓名及
    代碼對照表、臺北縣政府警察局海山分局毒品案件尿液檢體
    編號及姓名對照表各1 紙、查獲現場及扣案物品照片共15張
    在卷可憑；又所扣得之白色粉末2 包（合計驗前淨重0.806
    公克，驗後淨重0.804 公克）經送交通部民用航空局航空醫
    務中心鑑定結果，確均為海洛因無誤，屬第一級毒品，有該
    中心97年7 月2 日航藥鑑字第0973350 號毒品鑑定書1 份在
    卷可考。此外，復有海洛因殘渣袋22只、分裝杓及注射針筒
    各2 支、分裝袋12只扣案可稽，足認被告自白與事實相符，
    本件事證明確，被告犯行洵堪認定。
三、按海洛因、甲基安非他命分別為毒品危害防制條例第2 條第
    2 項第1 款、第2 款所稱之第一、二級毒品，不得施用、持
    有。次按，犯毒品危害防制條例第10條施用第一級、第二級
    毒品之罪者，檢察官應聲請法院裁定，令被告入勒戒處所觀
    察、勒戒，經觀察、勒戒後，檢察官依據勒戒處所之陳報，
    認受觀察、勒戒人無繼續施用毒品傾向者，應即釋放，並為
    不起訴之處分；認受觀察、勒戒人有繼續施用毒品之傾向者
    ，檢察官應聲請法院裁定令入戒治處所強制戒治，其期間為
    6 個月以上，至無繼續強制戒治之必要為止，但最長不得逾
    1 年，強制戒治期滿，應即釋放，由檢察官為不起訴之處分
    。觀察、勒戒或強制戒治執行完畢釋放後，5 年內再犯第10
    條之罪者，應依一般刑事訴訟程序予以起訴論罪科刑，此觀
    諸毒品危害防制條例第20條第1 項、第2 項、第23條第1 項
    、第2 項規定自明。被告既有如犯罪事實欄所示觀察、勒戒
    之前科，有臺灣高等法院被告前案紀錄表1 份在卷可證，其
    於觀察、勒戒執行完畢釋放後5 年內，再犯本案2 件施用毒
    品案件，依前述規定自應予以起訴論罪科刑。是核被告所為
    ，事實(一)部分係犯毒品危害防制條例第10條第1 項施用第一
    級毒品罪；事實(二)部分係犯毒品危害防制條例第10條第1 項
    、第2 項之施用第一、二級毒品罪。其持有第一級或第二級
    毒品之低度行為，應分別為施用第一、二級毒品之高度行為
    所吸收，不另論罪。被告於97年6 月6 日某時係以一施用行
    為，同時施用第一、二級毒品，為想像競合犯，應依刑法第
    55條規定，從一重論以施用第一級毒品罪。被告所犯上開事
    實(一)、(二)之2 次施用第一級毒品罪間，犯罪時間、地點不同
    ，犯意各別，應分論併罰。被告曾有如犯罪事實欄所示之論
    罪科刑前科，有上開前案紀錄表在卷可參，其於有期徒刑執
    行完畢後5 年內，故意再犯本案2 件有期徒刑以上之罪，均
    為累犯，應各依刑法第47條第1 項規定加重其刑。至公訴意
    旨雖認被告所犯事實(二)部分之施用第一、二級毒品2 罪間，
    犯意各別，罪名互異，應予分論併罰，惟被告已於本院準備
    程序中自承係將海洛因、甲基安非他命摻在一起，以放在燈
    泡中燒烤吸食煙霧之方式，同時施用海洛因及甲基安非他命
    等語（見本院97年11月19日準備程序筆錄），而海洛因、甲
    基安非他命均可以燒烤吸食煙霧之方式施用，有行政院衛生
    署管制藥品管理局93年2 月9 日管宣字第0930001092號、同
    年9 月6 日管檢字第0930008112號函各1 份在卷可佐，公訴
    人復未舉證證明被告於事實(二)部分係分別施用海洛因及甲基
    安非他命，是尚難認被告有分別施用該2 種毒品之情，公訴
    人前開所認，容有誤會，應予敘明。爰審酌被告經觀察、勒
    戒及論罪科刑後，仍未能戒絕毒癮，顯見其戒絕毒癮之意念
    非堅，惟念其於犯罪後坦承犯行，態度良好，且施用毒品行
    為，乃屬對自身健康之戕害行為，及其犯罪動機、目的、手
    段等一切情狀，分別量處如主文所示之刑，並定其應執行之
    刑，以資懲儆。
四、扣案之白色粉末2 包（合計驗前淨重0.806 公克，驗後淨重
    0.804 公克），經鑑定結果均含有海洛因成分，前已述及，
    且係被告所有供其施用之物，業據被告於警、偵訊時自承在
    卷，應依毒品危害防制條例第18條第1 項前段規定，不論屬
    於犯人與否，均沒收銷燬之，至鑑驗耗損之毒品因已滅失，
    自無庸宣告沒收銷燬。又扣案之海洛因殘渣袋（毒品量微無
    法析離秤重）22只，為查獲之第一級毒品，被告已於警、偵
    訊時坦承該等殘渣袋係其所有供其施用海洛因之物，不問屬
    於犯人與否，均應依毒品危害防制條例第18條第1 項前段規
    定沒收銷燬之（包裝上開毒品之包裝袋，其與毒品於物理外
    觀上附合而難予析離，且如強予析離至完全無殘渣留存，將
    耗費相當之時間、人力與經費，於經濟上顯無實益，是依社
    會一般通念，堪認該包裝袋已與查獲之毒品結合成為一體而
    無從強加析離，是上開毒品既屬毒品危害防制條例18條第1
    項前段所規定之違禁物，其外包裝袋自亦應併予沒收銷燬之
    ，附此敘明）。另扣案之分裝杓、注射針筒各2 支及分裝袋
    12只，均係被告所有供其施用海洛因或預備用以分裝海洛因
    方便攜帶、施用所用之物，業據被告於警、偵訊及本院審理
    時供述明確，爰依刑法第38條第1 項第2 款規定沒收之。
據上論斷，應依刑事訴訟法第273 條之1 第1 項、第284 條之1
、第299 條第1 項前段，毒品危害防制條例第10條第1 項、第2
項、第18條第1 項前段，刑法第11條、第55條、第47條第1 項、
第51條第5 款、第38條第1 項第2 款，判決如主文。
本件經檢察官黃明絹到庭執行職務。
中    華    民    國    97    年    12    月    3     日
                  刑事第二十庭  法  官  楊筑婷
上列正本證明與原本無異。
如不服本判決，應於判決送達後10日內敘明上訴理由，向本院提
出上訴狀 (應附繕本)，上訴於臺灣高等法院。其未敘述上訴理
由者，應於上訴期間屆滿後20日內向本院補提理由書「切勿逕送
上級法院」。
                                書記官  林怡君
中    華    民    國    97    年    12    月    3     日
附錄本判決之論罪法條：
毒品危害防制條例第10條
施用第一級毒品者，處6 月以上5 年以下有期徒刑。
施用第二級毒品者，處3 年以下有期徒刑。


司法院資訊處製作；財團法人民間司法改革基金會備份。
